【裁判字號】    94,訴,2385
【裁判日期】    950630
【裁判案由】    搶奪
【裁判全文】
臺灣桃園地方法院刑事判決              94年度訴字第2385號
公  訴  人  台灣桃園地方法院檢察署檢察官
被      告  甲○○
                    （另案於現於台灣新竹監獄執行中）
上列被告因搶奪案件，經檢察官提起公訴（九十四年度偵字第一
九九九三、一九九九五號）暨移送併案審理（九十四年度偵字第
一九九九二號、九十五年度偵字第六五四０號、台灣新竹地方法
院檢察署九十五年度偵字第一七八七、二五六０、二五六一號）
 ，本院判決如下︰
    主  文
甲○○共同連續意圖為自己不法之所有，攜帶兇器，搶奪他人之
動產，處有期徒刑肆年。偽造之「戊○○」名義信用卡簽帳單特
約商店存根聯上偽造之「戊○○」署名壹枚沒收。
    事  實
一、甲○○於民國八十三年間，因違反麻醉藥品管理條例案件，
    經本院以八十三年度訴字第一七八九號刑事判決判處有期徒
    刑三年確定；於八十六年間，復因違反麻醉藥品管理條例、
    贓物案件，經本院以八十六年度易字第三一二二號判決判處
    有期徒刑七月、三月確定；同年又因竊盜案件，經本院八十
    六年度第三一二一號判決判處有期徒刑一年十月確定，前揭
    三罪經本院以八十七年度聲字第一四七二號裁定定應執行有
    期徒刑二年六月；再因竊盜、妨害兵役、偽造文書案件，分
    別經本院以八十七年度易字第一一０九號、八十九年度易字
    第三二二號、八十九年度訴字第七四五號、八十九年度易字
    第八一一號、八十九年度易字第二七一五號判決分別判處有
    期徒刑五月、一年十月、七月、八月、四月確定，前述案件
    接續執行，於九十三年月十六日假釋交付保護管束，詎仍未
    知所警惕，於假釋期間內，與張福頵（由本院另案審理）共
    同基於意圖為自己不法所有之概括犯意連絡及行為分擔，於
    附表所示之時間、地點，以附表所示之方式，連續搶奪如附
    表所示之被害人財物，並於如附表編號三所示之時地搶得戊
    ○○之皮包後，二人又共同基於行使偽造私文書及意圖為自
    己不法所有之犯意聯絡，持搶得之戊○○皮包內之日盛銀行
    信用卡（卡號：0000000000000000號），
    於九十三年八月十八日上午七時四十六分許，在桃園縣中壢
    市○○路○段五一號全國加油站龍岡站，佯裝為「戊○○」
    ，而向各該特約商店刷卡消費新台幣二百元，並在特約商店
    所交付之二聯式簽帳單上偽造「戊○○」之署名（一式二份
    ），以表示「戊○○」在該店消費，其中顧客存根聯歸由甲
    ○○收執（業經丟棄滅失），特約商店存根聯則持向特約商
    店行使，致特約商店之店員陷於錯誤，同意由甲○○、張福
    頵刷卡消費，而財團法人聯合信用卡處理中心亦因該消費資
    料而陷於錯誤，將簽帳金額墊付給特約商店，足以生損害於
    該特約商店、發卡銀行及聯合信用卡中心對於信用卡管理之
    正確性及戊○○之利益。嗣分別於(一)九十三年九月十日十八
    時許，在桃園縣平鎮市○○路與上海路口；(二)九十四年一月
    十二日十九時三十分許，在桃園縣中壢市○○○街九巷九號
    四樓為警查獲，並循線查悉上情。
二、案經桃園縣政府警察局平鎮分局報請台灣桃園地方法院檢察
    署檢察官偵查起訴及併案審理，暨桃園縣政府警察局平鎮分
    局報請台灣新竹地方法院檢察署檢察官併案審理。
    理  由
一、刑事訴訟法第一百五十九條第一項雖規定，被告以外之人於
    審判外之言詞或書面陳述，除法律有規定外，不得作為證據
    。然同法第一百五十九條之五第一項、第二項亦規定，被告
    以外之人於審判外之言詞或書面陳述，經當事人於審判程序
    同意作為證據，法院審酌該言詞陳述或書面陳述作成時之情
    況，認為適當者，亦得為證據；當事人、代理人或辯護人於
    法院調查證據時，知有第一百五十九條第一項不得為證據之
    情形，而未於言詞辯論終結前聲明異議者，視為有前項之同
    意。經查，本案被告甲○○及檢察官於本院準備及審判程序
    中均未對如附表所示被害人於警詢之證述聲明異議，依前揭
    法條，應視為有同法第一百五十九條之五第一項之同意，而
    本院審酌如附表所示之被害人均係由警察製作筆錄，詢問過
    程亦無何不當或違法之情事，且與被告所述相符，認將被害
    人之證述作為證據，並無不當，依前揭法條，自有證據能力
    ，得為證據，合先敘明。
二、訊據被告對於上開事實均坦承不諱，核與附表所示之各被害
    人於警詢中指述情節相符，並與共犯張福頵之供述相符，復
    有被害人出具之贓物認領保管單、日盛商業銀行消費明細、
    監視器翻拍照片在卷可稽，被告上開自白與事實相符，堪足
    採信。本案事證已臻明確，被告犯行洵堪認定，應予依法論
    罪科刑。
三、按刑法第三百二十一條第一項第三款之攜帶兇器，此所謂兇
    器，其種類並無限制，凡客觀上足以對人之生命、身體構成
    威脅，具有危險性之兇器均屬之，本件被告或共犯張福頵持
    以搶奪之刀子為鐵製品，持之擊刺，足以對人之生命、身體
    構成威脅，為兇器之一種。又消費商店一式三聯（第一聯持
    卡人存根、第二聯商店存根、第三聯收單存根）或一式二聯
    （無前揭第三聯）之簽帳單，其中第一聯持卡人存根聯供自
    己留存，第二聯商店存根聯係交特約商店留存，以日後供對
    帳用之依據，第三聯收單存根則表示持卡人同意依信用卡使
    用約定，一經使用或訂購物品，均應按所示之全部金額付款
    予發卡銀行，特約商店得據此向收單銀行、發卡銀行表示持
    卡人消費證明之私文書。是以信用卡作為支付方法之交易行
    為，不論特約商店所使用之簽帳單係一式三聯或一式二聯，
    持卡人在特約商店已填妥交易標的及金額等應記載事項之簽
    帳單上簽名，即係表示持卡人承認有此交易行為之意思，該
    簽帳單之每一聯，自均屬有關權利義務證明之私文書，不因
    其用途不同而有異（參閱最高法院八十九年度台上字第五八
    二０號判決要旨）。行為人如於此私文書上偽簽署押，因複
    寫之故而於第二聯同有該偽簽署押，表示該等人消費之證明
    並持以行使。核被告所為係犯刑法第三百二十五條第一項之
    搶奪罪、第三百二十六條第一項之攜帶兇器搶奪罪、第二百
    十六條、第二百十條之行使偽造私文書罪、第三百三十九條
    第一項之詐欺罪。被告與張福頵間，就上揭犯行有犯意之聯
    絡及行為之分擔，均為共同正犯。被告偽造私文書復持以行
    使，偽造私文書之低度行為為高度之行使行為所吸收，不另
    論罪；又其偽造署名為偽造私文書之部分行為，亦不另論罪
    ；被告以一行為同時偽造於簽帳單之顧客存根聯、商店存根
    聯，為單純一罪。被告多次搶奪、加重搶奪犯行，時間緊接
    ，方法相同，觸犯犯罪構成要件相同之罪名，顯係基於概括
    之犯意為之，依連續犯規定論以一加重搶奪罪，並依刑法第
    五十六條之規定加重其刑。。被告所犯上開三罪，有方法結
    果之牽連關係，應從一重之加重搶奪罪論處。被告於附表編
    號一、二、四、五、七、八號所示之時、地所為之搶奪犯行
    ，雖未經檢察官起訴，然與本案即附表一編號三、六號之搶
    奪犯行，有連續犯之裁判上一罪關係，又被告行使偽造私文
    書及詐欺之犯行，未經檢察官起訴，然與本案之搶奪犯行有
    方法結果之牽連關係，本院自應併予審理，附此敘明。爰審
    酌被告於假釋期間不知自省、為圖一己之私利，屢次搶奪他
    人財物及被害人等所受之損害，暨被告犯後坦承犯行等一切
    情狀，量處如主文所示之刑。未扣案之被告偽造「戊○○」
    名義之簽帳單特約商店存根聯，因已交付特約商店，非被告
    所有，然其上偽造「戊○○」之署名一枚，應依刑法第二百
    十九條宣告沒收。至顧客存根聯經被告丟棄而滅失，業據被
    告於本院審判期日中供述明確，爰不為沒收之諭知。未扣案
    被告持以搶奪之刀子三把，為被告所有，供犯罪所用之物，
    業據被告供陳在卷，惟被告陳明於每次搶奪後即將之丟棄，
    既已滅失，爰不為沒收之宣告。
據上論斷，應依刑事訴訟法第二百九十九條第一項前段，刑法第
二十八條、第五十六條、第五十五條、第二百十六條、第二百十
條、第三百二十六條第一項、第三百三十九條第一項、第二百十
九條，罰金罰鍰提高標準條例第一條前段，判決如主文。
本案經檢察官蔡孟利到庭執行職務。
中    華    民    國    95    年    6    月    30     日
                  刑事第一庭審判長法  官  曾淑華
                                  法  官  朱美璘
                                  法  官  王耀興
以上正本證明與原本無異。
如不服本判決書應於送達後10日內向本院提出上訴狀。
                                  書記官  劉晨輝
中    華    民    國    95    年    7     月    3     日
附表：
┌─┬────┬────┬────────┬───────┬───┐
│編│犯罪時間│犯罪地點│搶奪方式        │搶得財物      │被害人│
│號│        │        │                │              │      │
├─┼────┼────┼────────┼───────┼───┤
│一│九十三年│桃園縣中│由張福頵駕駛竊得│皮包一只，內有│呂劉富│
│  │八月十三│壢市龍平│之車號F 三－二三│手機一支、新竹│容    │
│  │日上午六│路      │一一號自小客車搭│國際商業銀行存│      │
│  │時許    │        │載甲○○，甲○○│摺一本、現金新│      │
│  │        │        │持客觀上對人之生│台幣（下同）一│      │
│  │        │        │命、身體具危險性│千餘元        │      │
│  │        │        │可供兇器使用之刀│              │      │
│  │        │        │子下車搶奪呂劉富│              │      │
│  │        │        │容之皮包        │              │      │
├─┼────┼────┼────────┼───────┼───┤
│二│九十三年│桃園縣中│由甲○○騎乘竊得│皮包一只（內有│乙○○│
│  │八月十四│壢市興仁│之重型機車（車號│身分證、駕照各│      │
│  │日二十時│路二段榮│不詳）搭載張福頵│一張、手機一支│      │
│  │三十分許│民工廠前│，由張福頵下車以│、信用卡七張、│      │
│  │        │        │徒手強奪乙○○之│提款卡三張、現│      │
│  │        │        │皮包。          │金二千餘元）  │      │
├─┼────┼────┼────────┼───────┼───┤
│三│九十三年│桃園縣中│由張福頵駕駛竊得│皮包一只（內有│戊○○│
│  │八月十八│壢市永安│之車號F 三－二三│身分證、保險卡│      │
│  │日上午七│街二一號│一一號自小客車搭│、健保卡、日盛│      │
│  │時三十分│前      │載甲○○，甲○○│銀行信用卡、汽│      │
│  │許      │        │持客觀上對人之生│車駕照、機車駕│      │
│  │        │        │命、身體具危險性│照各一張、記事│      │
│  │        │        │可供兇器使用之刀│本一本鑰匙四支│      │
│  │        │        │子下車搶奪戊○○│、提款卡二張、│      │
│  │        │        │之皮包          │存摺二本、印章│      │
│  │        │        │                │二枚、手機二支│      │
│  │        │        │                │、美金四十一元│      │
│  │        │        │                │、新台幣七千元│      │
│  │        │        │                │）            │      │
├─┼────┼────┼────────┼───────┼───┤
│四│九十三年│桃園縣桃│由張福頵騎乘竊得│皮包一只（內有│曾淑英│
│  │八月十九│園市中正│之車號HVW －八六│駕照一張、手機│      │
│  │日十五時│路與大興│０號重型機車搭載│二支、現金若干│      │
│  │三十分許│西路口  │甲○○，由甲○○│元）          │      │
│  │        │        │以徒手強奪曾淑英│              │      │
│  │        │        │之皮包。        │              │      │
├─┼────┼────┼────────┼───────┼───┤
│五│九十三年│桃園縣龜│由甲○○駕駛竊得│皮包一只（內有│丙○○│
│  │八月二十│山鄉幸福│之車號F 三－二三│身分證、駕照、│      │
│  │日凌晨三│九街三九│一一號自小客車搭│行照、健保卡各│      │
│  │時三十分│號前    │載張福頵，先行撞│一張、提款卡二│      │
│  │許      │        │倒丙○○後，由張│張、信用卡三張│      │
│  │        │        │福頵持客觀上對人│、現金一萬二千│      │
│  │        │        │之生命、身體具危│元）          │      │
│  │        │        │險性可供兇器使用│              │      │
│  │        │        │之刀子下車搶奪高│              │      │
│  │        │        │慈芬之皮包      │              │      │
├─┼────┼────┼────────┼───────┼───┤
│六│九十三年│桃園縣中│由張福頵騎乘竊得│皮包一只（內有│丁○○│
│  │八月二十│壢市環中│之重型機車（車號│印章一枚、大潤│      │
│  │四日上午│東路二段│不詳）搭載甲○○│發大賣場禮卷一│      │
│  │十時十分│四０六號│，由甲○○以徒手│張、SOGO禮卷二│      │
│  │許      │前      │強奪丁○○之皮包│張、現金八千元│      │
│  │        │        │。              │）            │      │
├─┼────┼────┼────────┼───────┼───┤
│七│九十三年│桃園縣龍│由張福頵騎乘竊得│皮包一只（內有│黃麗珠│
│  │八月二十│潭鄉中興│之重型機車（車號│提款卡二張、現│      │
│  │六日上午│路三一七│不詳）搭載甲○○│金四千元）    │      │
│  │六時許  │巷口    │，由甲○○以徒手│              │      │
│  │        │        │強奪黃麗珠之皮包│              │      │
│  │        │        │。              │              │      │
├─┼────┼────┼────────┼───────┼───┤
│八│九十三年│桃園縣龍│由張福頵駕駛竊得│皮包一只（內有│己○○│
│  │八月二十│潭鄉中興│之車號V 五－九三│提款卡、身分證│      │
│  │八日凌晨│路三一七│三０號自小客車搭│、健保卡各一張│      │
│  │零時四十│巷六八號│載甲○○，由朱自│、手機一支、現│      │
│  │分許    │前      │勝下車以徒手強奪│金三千元）    │      │
│  │        │        │己○○之皮包。  │              │      │
└─┴────┴────┴────────┴───────┴───┘
附錄本案論罪科刑法條全文
中華民國刑法第210條
偽造、變造私文書，足以生損害於公眾或他人者，處五年以下有
期徒刑。
第216條
行使第二百十條至第二百十五條之文書者，依偽造、變造文書或
登載不實事項或使登載不實事項之規定處斷。
第325條第1項
意圖為自己或第三人不法之所有，而搶奪他人之動產者，處六月
以上五年以下有期徒刑。
第326條第一項
犯前條第一項之罪，而有第三百二十一條第一項各款情形之一者
，處一年以上七年以下有期徒刑。
第339條第一項
意圖為自己或第三人不法之所有，以詐術使人將本人或第三人之
物交付者，處五年以下有期徒刑、拘役或科或併科一千元以下罰
金。


司法院資訊處製作；財團法人民間司法改革基金會備份。
